---
title: "Modelos de riesgooooo2"
subtitle: "Distribuciones sesgadas"
author: Carlos Mario Castaño
institute: UNAL - Departamento de estadística
date: today
date-format: "dddd, [the] D[<sup style='font-size:65%;font-style:italic;'>th</sup>] [of] MMMM, YYYY"
embed-resources: false
format: coeos-revealjs
fig-responsive: true
fig-height: 5
fig-width: 5
---

```{r}
#| include: false
sysfonts::font_add_google("Alegreya Sans", "Alegreya Sans", regular.wt = 300)
showtext::showtext_auto()
# source("_extensions/mcanouil/coeos/setup-ggplot2-coeos.R")
```

## Las rentabilidades siguen una distribución normal?

### Índice S&P 500

Índice S&P 500 desde 1986 hasta 2018. Este índice se mide diariamente y representa los retornos diarios ponderados de las 500 empresas más importantes de Estados Unidos de Amética.

```{r}
#| echo: false
library(lubridate)
library(ggplot2)
```

```{r}
#| echo: false
#| fig-align: center
#| fig-cap: Figura 1$:$ Distribución de los rendimientos estandarizados vs la distribución normal estándar.
#| fig-height: 7
#| fig-width: 8
spx <- read.csv("spx.csv")
spx$close <- round(spx$close,2)
spx$date <- as.Date(spx$date, "%d-%b-%y")
closes <- NULL
for (i in 1:(length(spx$close)-1)){
  closes[i] <-  log(spx$close[i+1]/spx$close[i])
}



closes <- (closes-mean(closes))/sd(closes)
media <- mean(closes)
varianza <- var(closes)
medialog <- exp(media + varianza/2)
varianzalog <- (exp(varianza)-1)*exp(2*media+varianza)

closes <- as.data.frame(closes)

ggplot(closes, aes(x = closes)) + 
  geom_histogram(aes(y =..density..),
                 breaks = seq(-3, 3, by = 0.5), 
                 colour = "black", 
                 fill = "#607D8B") +
  stat_function(fun = dnorm, args = list(mean = media, sd = sqrt(varianza)), lwd=2) + 
  theme_minimal(40) + xlab("Precio de cierre") + ylab("Densidad") +
  stat_function(fun = dlnorm, args = list(meanlog = medialog , sdlog = sqrt(varianzalog)), 
                colour = "#00B0FF", lwd = 2) +
  xlim(c(-4,4))
```

## Histograma

La s (en mayúscula S, nombre ese, plural eses) es la vigésima letra y la decimosexta consonante del alfabeto español, y la decimonovena letra del alfabeto latino básico.

En español se le representa un sonido consonante obstruyente, fricativo, alveolar (en las zonas donde existe el fonema /θ/) o dental-alveolar (en

-   spañol se le representa un sonido

-   spañol se le representa un sonido

-   spañol se le representa un sonido

```{r}
hist(rnorm(100))
```

## usando la librería `ggplot2`

```{r}
#| echo: true
#| fig-align: center
#| fig-cap: Figura 1$:$ Gráfico de dispersión de mpg vs wt
library(ggplot2)
ggplot(mtcars, aes(wt, mpg)) + geom_point(size = 2) + theme_minimal(35)
```

# PART 1 With `code` {.center .center-x}

## New slide

With only text

<!-- {{< include _extensions/mcanouil/coeos/about.qmd >}} -->
